---
title: "Tagesthemen - Explorative Datenanalyse Teil 2"
date: '2021-05-14'
keywords:
- Tagesthemen
- Explorative Datenanalyse
- R
tags: R
category: blog-post
---

```{r setup, include=FALSE}
library(knitr)
knitr::opts_chunk$set(cache = TRUE, warning = FALSE, message = FALSE, 
                      echo = TRUE, dpi = 300, cache.lazy = FALSE,
                      tidy = "styler", fig.width = 8, fig.height = 5)
library(tidyverse)
library(silgelib)
library(kableExtra)
theme_set(theme_plex())
update_geom_defaults("rect", list(fill = "midnightblue"))
```

## Einleitung

Die Exploration von Daten nimmt in der Regel einige Zeit in Anspruch. Und heute habe ich 10 Minuten Zeit gewonnen - denn es ist Freitag und da sind die Tagesthemen kürzer. Also nutze ich die Zeit und führe meine explorative Datenanalyse weiter.

## Vorbemerkung

Der Code dieses Blog-Eintrages setzt voraus, dass alle Schritte aus dem Post vom 09.05.2021 durchgeführt wurden und der DataFrame "tagesthemen" in der Umgebung vorhanden ist.

## Dienstplan der Moderator*innen

Heute nehme ich einmal die Moderator*innen der Tagesthemen im Analysezeitraum etwas genauer unter die Lupe. Zunächst erfolgt ein Blick auf die Namen.

```{r}
unique(tagesthemen$name)
```

Es gibt also drei namentlich benannte Personen:

- Pinar Atalay
- Ingo Zamperoni
- Caren Miosga

Zusätzlich gibt es eine Sammelgruppe von Vertretung (natürlich habe ich dies bei der Bildklassifizierung schon so vorgegeben); ich wollte aber nur die Hauptmoderator*innen taggen.

Und wer ist nun wie häufig im Einsatz gewesen?

```{r}
tagesthemen %>% 
  group_by(name) %>%
  count() %>% 
  ggplot(aes(x = name, y = n, label = n)) +
  geom_bar(stat = "identity", fill = "midnightblue") +
  labs(x = "Moderator*in", y = "", caption = "Quelle: www.tagesschau.de", 
       subtitle = "01.01.2019 - 16.03.2021", title = "Tagesthemen - Anzahl Sendungen nach Moderator*in") + 
  theme_plex() + 
  geom_label()

```
Ingo Zamperoni hat die meisten Sendungen auf seinem Konto, gefolgt von Caren Miosga und Pinar Atalay. 
Aber das heißt noch nicht - die Frage ist ja auch, wie lange eine Sendung dauert?

```{r}
tagesthemen %>% 
  filter(extra == 0) %>% 
  group_by(name) %>%
  summarise(mittlere_sendedauer = mean(dauer)) %>% 
  ggplot(aes(x = name, y = mittlere_sendedauer, label = round(mittlere_sendedauer,1))) +
  geom_bar(stat = "identity", fill = "midnightblue") +
  labs(x = "Moderator*in", y = "", caption = "Quelle: www.tagesschau.de", 
       subtitle = "01.01.2019 - 16.03.2021", title = "Tagesthemen - durchschnittliche Sendedauer in min") + 
  theme_plex() + 
  geom_label()
```
Den Unterschied von 6 Sekunden kann man vernachlässigen. Caren Miosga und Ingo Zamperoni sind als im Durchschnitt länger im Einsatz als Pinar Atalay und die weiteren Vertreter*innen. Mit dem Wissen, dass die Sendungen von Freitag bis Sonntag im Durchschnitt kürzer sind, ist dies ein Hinweis darauf, dass letzgenannte Personen eher an diesen Tagen im Einsatz sind. Das ist einen Blick wert.

```{r}
tagesthemen %>% 
  group_by(name, day) %>%
  count() %>% 
  ggplot(aes(x = day, y = n, label = n)) +
  geom_bar(stat = "identity", fill = "midnightblue") +
  labs(x = "Moderator*in", y = "", caption = "Quelle: www.tagesschau.de", 
       subtitle = "01.01.2019 - 16.03.2021", title = "Tagesthemen - Anzahl Sendungen nach Moderator*in") + 
  theme_plex() + 
  geom_label() +
  facet_wrap(.~name)
```
Interessant; die Vermutung bestätigt sich. Um auf Nummer sicher zu gehen, werden die Werte nochmals relativiert.

```{r}
tagesthemen %>% 
  filter(extra == 0) %>% 
  group_by(name, day) %>%
  count() %>% 
  group_by(name) %>% 
  transmute(day,
              share_wochentag = n / sum(n)*100) %>% 
  ggplot(aes(x = name, y = share_wochentag, label = round(share_wochentag,1), fill = day)) +
  geom_bar(stat = "identity") +
  geom_label(position = position_stack(vjust = 0.5)) +
  labs(x = "Moderator*in", y = "Anteil moderierte Sendungen Wochentag in %", caption = "Quelle: www.tagesschau.de", 
       subtitle = "01.01.2019 - 16.03.2021", title = "Tagesthemen - Anzahl Sendungen nach Moderator*in",
       fill = "Tag") + 
  theme_plex()
  
```
Als Fan von Pinar Atalay hat man also von Freitag bis Samstag die besten Chancen sie zu sehen. mehr als 50% der durch sie moderierten Tagesthemen hat sie an diesen Wochentagen absolviert. Insbesondere der Samstag ist hingegen bei Caren Miosga und Ingo Zamperoni relativ gesehen weniger häufig. 

Es drängt sich die Frage nach dem Dienstplan der Modertor*innen auf; dieser wird jetzt unter die Lupe genommen.

```{r}
tagesthemen %>%
  ggplot(aes(x = date, y = name)) +
  geom_tile(size = 1L, fill = "midnightblue")
```

Für die Visualisierung habe ich einen sogenannten Tile-Plot verwendet. Diesen versuche ich zu erklären.
Auf der X-Achse befindet sich jeder Tag im Analysezeitraum. Pro Moderator*in wird am Einsatztag ein vertikaler Strich eingezeichnet.
Somit ergibt sich dieses Bild, was auf den ersten Blick an einen Barcode erinnert.

Erkennbar sind dickere und dünnere Balken. Die dicken Balken sind Moderationseinsätze am mehreren Tagen hintereinander; entsprechend sind dünne Balken eher einzelne tageweise Moderationseinsätze. Manchmal sind zwischen den Balken längere Lücken erkennbar die von den "normalen" Lücken abweichen - hier waren die Moderator*innen vermutlich im Urlaub. Zuguterletzt blicke ich für heute deshalb auf das durchschnittliche Einsatzintervall (durchschnittlicher Abstand in Tagen zwischen zwei Einsätzen) und die längste Abwesenheit (längster Abstand zwischen zwei Einsätzen).

```{r}

tagesthemen %>% 
  filter(extra == 0) %>% 
  select(name, date) %>% 
  group_by(name) %>% 
  arrange(date, .by_group = TRUE) %>% 
  mutate(date_prior = lag(date),
         diff = abs(as.numeric(difftime(date_prior, date, "days")))) %>% 
  filter(!is.na(diff), diff >1) %>% 
  summarise(intershow_time = mean(diff))
  

tagesthemen %>% 
  filter(extra == 0) %>% 
  select(name, date) %>% 
  group_by(name) %>% 
  arrange(date, .by_group = TRUE) %>% 
  mutate(date_prior = lag(date),
         diff = abs(as.numeric(difftime(date_prior, date, "days")))) %>% 
  filter(!is.na(diff)) %>% 
  count(diff) %>% 
  group_by(name) %>% 
  summarise(max_difference = max(diff)) %>% 
  kable()
  

  
```
Durchschnittlich liegen bei Caren Miosga und Ingo Zamperoni 8-9 Tage zwischen Block-Einsätzen. Bei Pinar Atalay sind es circa 13 Tage. 
Vertretungsmoderator*innen müssen sich länger gedulden um mal wieder moderieren zu dürfen. Hier liegt die Zeit zwischen Sendeblöcken (in der Regel nur 1 Sendung) bei 86 Tagen.

Der maximalste Abstand zwischen zwei Sendungen betrug bei Caren Miosga und Ingo Zamperoni 25 bzw. 29 Tage. Dass es sich dabei um Urlaub handelt bleibt nur zu vermuten - und ist eine gute Zeitspanne um abzuschalten. Und das ist das Stichwort für das heutige Ende... gleich beginnen die Tagesthemen!